【裁判字號】    91,訴,2885
【裁判日期】    920731
【裁判案由】    偽造文書等
【裁判全文】
臺灣高雄地方法院刑事判決                        九十一年度訴字第二八八五號
    公  訴  人  臺灣高雄地方法院檢察署檢察官
    被      告  子○○
右列被告因偽造文書等案件，經檢察官提起公訴（九十一年度偵字第九六Ｏ八號、九
十一年度偵字第一七Ｏ七六號），本院判決如左：
    主  文
子○○共同行使偽造私文書，足以生損害於他人，處有期徒刑肆月，如易科罰金，以
參佰元折算壹日，未扣案之「丁○○」印章壹枚、如附表編號一至編號五之「代理付
款授權書上所偽簽之簽名及偽蓋之印文數欄」、「委託辦理門號申請書上所偽簽簽名
及偽蓋之印文數欄」內所示之各枚偽簽簽名、偽蓋之印文及指印、如附表編號一至五
所示門號之ＳＩＭ卡各壹張，均沒收。
    事  實
一、蔡智全（另經檢察官提起公訴）於民國九十年四月三十日，先以不詳之方式取得
    丁○○之身分證，及在不詳時、地，利用不知情之刻印人員偽刻「丁○○」之印
    章一枚後，以新台幣（下同）六百元之代價，交由明知上開「丁○○」之身分證
    一張、印章一枚非蔡智全所有之子○○，先與子○○共同至至吳明憲所開設位於
    高雄縣鳳山市○○路○段十四號之「弘舜通信行」，再推由子○○委託不知情之
    吳明憲向遠傳電信股份有限公司（下稱遠傳公司）申請如附表編號一至五之行動
    電話門號，復由子○○填載如附表編號一至編號五所示之代理付款授權書及委託
    門號申請書，並在上述之代理付款授權書及委託門號申請書上，偽簽或偽蓋有如
    附表編號一至編號五所示之簽名、印文及指印，申請如附表編號一至編號五之五
    個門號後，交由蔡智全盜打得利，足生損害於丁○○及遠傳公司。嗣因丁○○接
    獲上述之代理付款授權書後，至遠傳公司位於高雄市○○○路二三八號一樓之門
    市部查詢，並告知其並未申請上述五個門號後，於九十年六月二十一日，遠傳公
    司高雄門市部人員委請吳明憲攜同申請上述五個門號之申請人至該門市部確認，
    於吳明憲攜同子○○至該門市部時，報警而查知上情。
二、案經台灣高雄地方法院檢察署檢察官自動檢舉偵辦。
    理  由
一、訊據被告子○○於警詢及本院調查、審理中坦承：蔡智全之前告訴伊他叫「癸○
    ○」，平常伊都是稱呼蔡智全為「阿鴻」；在上述時、地，蔡智全以六百元之代
    價，交給伊「丁○○」身分證一張、印章一枚後，指示伊填寫如附表編號一至編
    號五所示之委託辦理門號申請及代理付款授權書，並在上述之代理付款授權書及
    委託門號申請書上，偽簽或偽蓋有如附表編號一至編號五所示之簽名、印文及指
    印，申請如附表編號一至編號五之五個門號後，交由蔡智全盜打得利等語不諱（
    見新興分局警卷第一頁、第五頁背面；本院九十二年六月二十四日訊問筆錄、九
    十二年七月九日審判筆錄），核與證人丁○○於警詢及本院調查中所證：如附表
    編號一至編號五所示之門號，伊係遭人冒名申請並撥打使用，但因伊有至上述遠
    傳公司之高雄門市部切結，所以伊並未繳交任何電話費；又警詢時警察所提示給
    伊看之身分證，確實係伊九十年過農曆年前所遺失的那一張，因為該身分證上有
    記載伊當時戶籍遷移之情形等語（見新興分局警卷第三十三頁；本院九十一年十
    二月十九日訊問筆錄、九十二年四月三日訊問筆錄）；證人吳明憲於警詢及本院
    調查中所證：如附表編號一至編號五之門號係被告在九十年四月卅日當天，由「
    阿全」帶被告來委託伊辦理的，當時他們有帶「丁○○」之身分證，而如附表編
    號一至編號五所示之委託辦理門號申請及代理付款授權書其上之丁○○簽名、印
    文及指印，均係被告在伊之通信行內所為，又伊是在警方查獲本案後，才知道「
    阿全」真實姓名為蔡智全，之前伊都不知道蔡智全真實姓名等情（見新興分局警
    卷第八頁；本院九十二年六月二十四日訊問筆錄），互核大致相符；此外，並有
    如附表編號一至編號五所示之委託門號申請書一張、代理付款授權書四張在卷可
    稽，且扣案之「丁○○」身分證一張，經送請法務部調查局鑑驗後，該張身分證
    確實為真品，有該局九十二年三月三十一日「調科貳字第Ｚ000000000
    號」鑑定通知書一紙附卷足憑，是本件被告犯罪事證明確，其犯行堪予認定，應
    予依法論科。
二、
  (一)核被告子○○所為，係犯刑法第三百四十九條第一項之收受贓物罪、第二百十六
    條、第二百十條之行使偽造私文書罪、刑法第三百三十九條第二項、第一項之詐
    欺得利罪。被告與蔡智全間就刑法第二百十六條、第二百十條之行使偽造私文書
    罪與刑法第三百三十九條第二項、第一項之詐欺得利罪間，有犯意之聯絡，行為
    之分擔，應皆為共同正犯。被告偽造前述之委託辦理門號申請及代理付款授權書
    後復持之以行使，偽造私文書之低度行為為高度之行使行為所吸收，不另論罪。
    而被告持蔡智全所偽刻「丁○○」印章後並加以蓋用印文，及偽造被害人「丁○
    ○」簽名、指印之行為，均屬偽造私文書之部分行為，亦不另論罪（最高法院四
    十四年台上字第八六四號判例意旨參照）。再被告偽造前述之委託辦理門號申請
    及代理付款授權書申請上述之門號，係利用同一犯罪機會為之，為接續犯。又被
    告上開所犯之犯刑法第三百四十九條第一項之收受贓物罪、第二百十六條、第二
    百十條之行使偽造私文書罪、刑法第三百三十九條第二項、第一項之詐欺得利罪
    間，有方法結果之牽連關係，應從一重之行使偽造私文書論處。
  (二)公訴意旨之證據並所犯法條欄內雖未就被告收受贓物罪部分之法條予以論列，然
    該部分之犯罪事實業經檢察官於起訴書之犯罪事實中所記載，是本院自應併予審
    究，附此敘明。
  (三)爰審酌被告上開之犯行，足以生損害於「丁○○」及遠傳公司公司，被告犯罪後
    坦承犯行，犯罪態度尚稱良好，被告因車禍後出現癲癇症狀，並影響其智力而易
    受人操弄，有財團法人臺灣省私利高雄仁愛之家附設慈惠醫院九十二年六月二日
    函所附之「司法精神鑑定報告書」一份在卷可憑，及其他一切情狀，量處如主文
    所示之刑，並易科罰金之折算標準。末查，偽造之「丁○○」印章一枚雖未扣案
    、如附表編號一至編號五之「代理付款授權書上所偽簽之簽名及偽蓋之印文數欄
    」、「委託辦理門號申書上所偽簽簽名及偽蓋之印文數欄」內所偽簽之簽名、偽
    蓋之印文及指印，均應依刑法第二百十九條之規定，不問屬於犯人與否，均應沒
    收之。又如附表編號一至五所示門號之ＳＩＭ卡雖未扣案，然係被告犯罪所得之
    物，亦應依刑法第三十八條第一項第三款，併予宣告沒收。至上述五支門號之申
    請書各一張，及如附表編號二至編號五所示門號之代理付款授權書各一張，係被
    告持之向「弘舜通信行」委託辦理申請行動電話門號，雖均係被告持之以犯罪所
    用之用，然非被告所有，是本院自不得宣告沒收。
三、至公訴意旨雖另以：被告自九十年五月二十日起，以月薪一萬五千元受僱於王雲
    忠，其與王雲忠、蔡智全等三人共同基於犯意聯絡（王雲忠、蔡智全二人另行起
    訴），由王雲忠、蔡智全提供經其二人變造之身分證資料及盜刻之印章，由子○
    ○與蔡智全持以在各電信公司之行動電話申請書上，偽以該客戶名義填寫資料並
    蓋用該偽刻之印章，向泛亞電信股份有限公司、和信電信股份有限公司、遠傳電
    信股份有限公司、台灣大哥大電信股份有限公司申辦行動電話門號加手機專案，
    獲取手機及門號，王雲忠再以每支手機一千二百元至二千四百元不等之價格轉給
    台南陽豪通信公司許懷章圖利，所申請之門號則以一千五百元賣給他人牟利，使
    用者因該門號非以其名義申請，故於使用後均不繳納該筆費用，致電信公司亦無
    法催討而受有損害，而另犯有刑法第第二百十六條、第二百十條之行使偽造私文
    書罪、刑法第三百三十九條第二項、第一項之詐欺得利罪云云。惟查：
  (一)本件起訴書犯罪事實欄雖記載：「被告子○○自民國九十年五月二十日起，以月
    薪（新台幣）一萬五千元受僱於王雲忠，其與王雲忠、蔡智全等三人共同基於犯
    意聯絡（王雲忠、蔡智全二人另行起訴），由王雲忠、蔡智全提供經其二人變造
    之身分證資料及盜刻之印章，由子○○與蔡智全持以在各電信公司之行動電話申
    請書上，偽以該客戶名義填寫資料並蓋用該偽刻之印章，向泛亞電信股份有限公
    司、和信電信股份有限公司、遠傳電信股份有限公司、台灣大哥大電信股份有限
    公司申辦行動電話門號加手機專案，獲取手機及門號，王雲忠再以每支手機一千
    二百元至二千四百元不等之價格轉給台南陽豪通信公司許懷章圖利，所申請之門
    號則以一千五百元賣給他人牟利，使用者因該門號非以其名義申請，故於使用後
    均不繳納該筆費用，致電信公司亦無法催討而受有損害，嗣於同年五月二十七日
    ，子○○持蔡智全交予之「丁○○」身分證，至高雄市○○○路二三八號一樓之
    遠傳電信股份有限公司，偽稱為「丁○○」本人，申請丁○○遭停話之行動電話
    門號復話時，為警查獲，並扣得「丁○○」身分證乙枚。」等語，然證據及所犯
    法條欄則僅載明：「一、訊據被告子○○矢口否認犯行，辯稱：伊只負責送件，
    不知是冒名，資料是王雲忠拿給伊，王雲忠沒有說資料來源，伊不知道這件事云
    云。經查：上情業據被告子○○於警訊中坦承不諱，核與證人吳明憲證述情節相
    符，且經同案被告蔡智全及被害人丁○○、辰○○、甲○○、宙○○、卯○○、
    Ｂ○○、朱思奇、Ａ○○、丙○○、宇○○、地○○、戊○○、天○○、寅○○
    、丑○○、乙○○、酉○○、壬○○、亥○○、巳○○、辛○○、玄○○○、己
    ○○、申○○、午○○、戌○○、庚○○、黃○○、未○○等人於警訊中指訴明
    確，復有丁○○身分證乙枚及偽以丁○○名義書立之和信電訊直接轉帳繳款授權
    書、申請表、委託書，遠傳電信股份有限公司代理付款授權書等在卷足憑，事證
    明確，被告犯嫌應堪認定。二、核被告所為，係犯刑法第二百十六條、第二百十
    二條、第二百十條及同法第三百三十九條第一項之罪嫌，被告變造特種文書之低
    度行為應為行使變造特種文書之高度行為所吸收，不另論罪，僅依行使變造特種
    文書論處；又其偽造印章與偽造署押係偽造私文書之階段行為，偽造私文書則係
    行使偽造文書之低度行為，均不另論罪，應依行使偽造私文書罪論處。又其所犯
    三罪間，有方法結果之牽連關係，請依刑法第五十五條之規定，從一重之行使偽
    造私文書罪處斷。又被告與王雲忠、蔡智全三人相互間有犯意聯絡及行為分擔，
    請論以共同正犯。」等語。惟被告除曾自白上開本院所認定之犯行部分外，並未
    曾自承其自九十一年五月二十日起至同年五月二十七日間，有與王雲忠、蔡志全
    基於共同犯意聯絡而為公訴意旨所述之其他犯行。
  (二)且被告自九十一年五月二十日至五月二十七日間，究與王雲忠、蔡智全對於何種
    態樣犯罪行為有犯意之聯絡、行為之分擔？若有，造成何人被害？有何具體之人
    證或物證可資證明？該具體之人證或物證究係為何？公訴人並未明確指明。
  (三)況公訴人所列之被害人，除丁○○外，均無一人具體指摘係透過被告子○○申辦
    門號、手機而遭騙，且其中如被害人丙○○、丑○○、乙○○、酉○○、壬○○
    、戌○○均係於九十年四月底或五月初於台南市之大潤發量販店申辦門號時遭騙
    申辦手機，而此時被告尚未受僱於王雲忠，則此等被害人之證述究係指述被告子
    ○○之「何種犯罪事實」明確？又公訴意旨所列之被害人地○○更於警訊中陳述
    ：伊係同意其弟陳重地使用伊之身分證申辦行動電話，則公訴意旨又如何以該人
    之陳述，來認定該被害人指述被告子○○之「何種犯罪事實」？至公訴意旨所載
    之其餘被害人雖於警訊中均有：遭冒名申請行動電話之陳述，惟公訴人又如何依
    渠等之指述來認定被告子○○之「何種犯罪事實」？又王雲忠、蔡志全雖曾於警
    訊中自白，惟除蔡志全曾自白被告子○○為其填寫過申請書外，其二人並未曾自
    白有與被告子○○有犯意聯絡、行為分擔為何種犯罪行為，王雲忠尚且於警訊中
    否認有交付被告祝尊和證件，並要求與被告子○○對質之陳述（見高市警新分刑
    字第九八Ｏ六號警卷），是公訴人除對於本院上開所認定被告之犯行，據以指出
    證明方法外，對於被告究尚有何其他具體犯行，本院審閱全卷後仍難窺知公訴人
    所據以認定之其他犯罪事實及其所得認定之證據究竟為何？
  (四)又被告於本院調查中明白供稱：蔡智全之前都是告訴伊他叫「癸○○」等語，已
    如前述，且參以蔡智全於警詢中亦曾自承：伊曾以癸○○之名義在通信行拿貨等
    語（見新興分局警卷第二十九頁），而蔡智全對於被告既未以真名相告，被告對
    於蔡智全自非熟識，則被告又如何與蔡智全有公訴意旨所載之上述犯行？
  (五)綜上所述，公訴意旨除本院論罪科刑部分外，其餘所述，尚非有據，惟公訴意旨
    其餘所述部分與本院上開論罪科刑部分，有連續犯之裁判上一罪關係，是本院爰
    不另為無罪之諭知，併此敘明。
據上論斷，應依刑事訴訟法第二百九十九條第一項前段，刑法第二十八條、第二百十
條、第二百十六條、第三百三十九條第二項、第一項、第三百四十九條第一項、第五
十五條、第二百十九條、第三十八條第一項第二款，罰金罰鍰提高標準條例第一條前
段、第二條，判決如主文。
本案經檢察官陳宗吟到庭執行職務。
中      華      民      國    九十二    年      七      月    三十一    日
                                    臺灣高雄地方法院刑事第四庭
                                      審判長法  官  陳  明  富
                                            法  官  陳  業  鑫
                                            法  官  吳  志  豪
右正本證明與原本無異。
如不服本判決，應於判決送達後十日內，向本院提出上訴狀。
                                            書記官  邱  秋  珍
中      華      民      國    九十二    年      七      月    三十一    日
附表：
┌──┬─────┬─────┬────┬──────┬──────┐
│編號│被冒名申請│被冒名為申│有無簽立│代理付款授權│委託辦理門號│
│    │之門號    │請人      │代理付款│書上所偽簽之│申書上所偽簽│
│    │          │          │授權書  │簽名及偽蓋之│簽名及偽蓋之│
│    │          │          │        │印文數      │印文數      │
├──┼─────┼─────┼────┼──────┼──────┤
│ 一 │0000000000│丁○○    │無      │無          │五個門號均以│
│    │          │          │        │            │同一委託門號│
│    │      │          │        │            │申請書申請，│
│    │          │          │        │            │共偽簽丁○○│
├──┼─────┼─────┼────┼──────┤簽名二枚，偽│
│ 二 │0000000000│丁○○    │有      │偽簽丁○○簽│蓋丁○○指印│
│    │          │          │        │名二枚。    │四枚。      │
│    │          │          │        │偽蓋丁○○印│            │
│    │          │          │        │文一枚。    │            │
│    │          │          │        │            │            │
├──┼─────┼─────┼────┼──────┤            │
│ 三 │0000000000│丁○○    │有      │偽簽丁○○簽│            │
│    │          │          │        │名二枚。    │            │
│    │          │          │        │偽蓋丁○○印│            │
│    │          │          │        │文一枚。    │            │
├──┼─────┼─────┼────┼──────┤            │
│ 四 │0000000000│丁○○  │有      │偽簽丁○○簽│            │
│    │          │          │        │名二枚。    │            │
│    │          │          │        │偽蓋丁○○印│            │
│    │          │          │        │文一枚。    │            │
├──┼─────┼─────┼────┼──────┤            │
│ 五 │0000000000│丁○○    │有      │偽簽丁○○簽│            │
│    │          │          │        │名二枚。    │            │
│    │          │          │        │偽蓋丁○○印│            │
│    │          │          │        │文一枚。    │            │
└──┴─────┴─────┴────┴──────┴──────┘
附錄本案論罪科刑法條：
刑法第二百十條
偽造、變造私文書，足以生損害於公眾或他人者，處五年以下有期徒刑。
刑法第二百十六條
行使第二百十條至第二百十五條之文書者，依偽造、變造文書或登載不實事項或使登
載不實事項之規定處斷。
刑法第三百三十九條第一、二項
意圖為自己或第三人不法之所有，以詐術使人將本人或第三人之物交付者，處五年以
下有期徒刑、拘役或科或併科一千元以下罰金。
以前項方法得財產上不法之利益或使第三人得之者，亦同。
刑法第三百四十九條第一項
收受贓物者，處三年以下有期徒刑、拘役或五百元以下罰金。


司法院資訊處製作；財團法人民間司法改革基金會備份。
